臺灣板橋地方法院刑事判決　　　　　　　99年度易字第3281號
公　訴　人　臺灣板橋地方法院檢察署檢察官
被　　　告　徐鋆峮
上列被告因違反電子遊戲場業管理條例等案件，經檢察官提起公
訴（99年度偵字第3930號），本院判決如下：
    主    文
徐鋆峮無罪。
    理  由
一、公訴意旨略以：被告徐鋆峮明知未依電子遊戲場業管理條例
    規定辦理營利事業登記者，不得經營電子遊戲場業務，竟基
    於經營電子遊戲場業及賭博之犯意，自民國98年11月25日起
    ，以每月租金新臺幣（下同）2 萬元，押金4 萬元之代價，
    向不知情之李林寶蓮承租位於臺北縣蘆洲市○○路562 號1
    樓之房屋（下稱系爭房屋），並以每月1 萬元之代價，僱用
    陳信有出面擔任掛名之負責人，而未經向主管機關辦理相關
    營利事業登記，即在上址公眾得出入之場所經營暗場電玩店
    ，提供賭博性電動機具滿天星8 台、幸運滿貫麻將3 台、彈
    珠檯2 台、吃角子老虎1 台、超八水果盤5 台，共19台賭博
    性電動機具將之插電營業，並在店內牆上張貼各類電動賭博
    機具之玩法及得分比例，多次與不特定之賭客賭博財物，因
    認被告違反電子遊戲場業管理條例第15條之規定，而犯同條
    例第22條之未依電子遊戲場業管理條例辦理營利事業登記而
    經營電子遊戲場業罪，及刑法第266 條第1 項前段之公然賭
    博罪、第268 條之意圖營利提供賭博場所聚眾賭博罪嫌（此
    罪係公訴檢察官於本院100 年1 月3 日當庭補充，參本院卷
    第11頁反面）等語。
二、按犯罪事實應依證據認定之，無證據不得認定犯罪事實；不
    能證明被告犯罪者，應諭知無罪之判決，刑事訴訟法第154
    條第2 項、第301 條第1 項分別定有明文。次按認定不利於
    被告之事實，須依積極證據，苟積極證據不足為不利於被告
    事實之認定時，即應為有利於被告之認定，更不必有何有利
    之證據；事實之認定，應憑證據，如未能發現相當證據，或
    證據不足以證明，自不能以推測或擬制之方法，以為裁判基
    礎；認定犯罪事實所憑之證據，雖不以直接證據為限，間接
    證據亦包括在內；然而無論直接或間接證據，其為訴訟上之
    證明，須於通常一般之人均不致有所懷疑，而得確信其為真
    實之程度者，始得據為有罪之認定，倘其證明尚未達到此一
    程度，而有合理之懷疑存在時，事實審法院復已就其心證上
    理由予以闡述，敘明其如何無從為有罪之確信，因而為無罪
    之判決，尚不得任意指為違法（最高法院30年上字第816 號
    、40年台上字第86號及76年台上字第4986號等判例參照）。
    況刑事訴訟法第161 條已於91年2 月8 日修正公布，其第1
    項規定：檢察官就被告犯罪事實，應負舉證責任，並指出證
    明之方法。因此，檢察官對於起訴之犯罪事實，應負提出證
    據及說服之實質舉證責任。倘其所提出之證據，不足為被告
    有罪之積極證明，或其指出證明之方法，無從說服法院以形
    成被告有罪之心證，基於無罪推定之原則，自應為被告無罪
    判決之諭知（最高法院92年台上字第128 號判例參照）。
三、被告對於公訴人所提之各項證據方法及本院99年1 月4 日板
    院輔刑民98急搜20字第000194號准許備查逕行搜索函（本院
    卷第43頁），除僅對證人陳信有所言之真實性提出質疑外，
    並未爭執其證據能力（本院卷第13頁），另被告及公訴人對
    於卷附2 份房屋租賃契約書（偵字卷第22至35頁）之證據能
    力，亦均未提出異議，本院審酌該等言詞供述及書面作成時
    之情況認為適當，均無不宜作為證據之情事，依刑事訴訟法
    第159 條之5 規定，均得作為證據。
四、本案公訴人認被告涉犯未依電子遊戲場業管理條例辦理營利
    事業登記而經營電子遊戲場業罪、公然賭博罪及意圖營利提
    供賭博場所聚眾賭博罪等罪嫌，主要係以：(一)被告徐鋆峮於
    警詢及偵查中之供述、(二)證人陳信有之證述、(三)證人李林寶
    蓮之證述、(四)證人即查獲本案之警員郭行吉之證述、(五)證人
    即查獲本案之警員黃光毅之證述、(六)行動電話0000000000號
    99 年12 月29日之雙向通聯記錄、(七)臺北縣政府警察局蘆洲
    分局98年12月29日搜索暨扣押筆錄、扣押物品目錄表、現場
    照片41張（起訴書誤載為81張）及(八)臺灣電力股份有限公司
    臺北西區營業處99年10月29日函，為其論據。惟訊據被告則
    堅詞否認有何前述犯行，略辯稱：伊雖有承租系爭房屋，但
    承租目的是要與蔡恆凱合夥經營冷凍食品事業，後來合作不
    到10幾天，因為兩人理念不合，便合意拆夥，伊因不甘提前
    解約會損失1 個月的房租，剛好陳信有說他是要作電腦維修
    ，伊便將該屋轉租給陳信有使用，其後該屋之使用情形，伊
    就沒有再過問，屋內被查獲的電子遊戲機台不是伊的，伊也
    不知道是誰的等語。經查：
  (一)員警於98年12月29日17時30分許臺北縣蘆洲市○○路562 號
    1 樓對系爭房屋執行逕行搜索後，當場在屋內扣得電動賭博
    機具滿天星8 台（含IC板）、幸運滿貫麻將3 台（含IC板）
    、彈珠檯2 台（含IC板）、吃角子老虎1 台（含IC板）、超
    八水果盤5 台（含IC板）、不詳IC板1 塊、螢幕3 台、針孔
    鏡頭3 個、廣告海報4 張、記帳單3 張、會員名冊9 張、新
    會卷8 張、98年12月29日統一發票1 張及98年12月29日蘋果
    日報16張等物，當場無人在屋內，有搜索扣押筆錄、扣押物
    品目錄表及現場照片41張在卷可查（偵字卷第15至19、39至
    59頁），另員警於執行前述搜索後，曾依法向本院報告，並
    經本院於99年1 月4 日以板院輔刑民98急搜20字第000194號
    函准許備查，有該函文附卷可稽（本院卷第43頁），堪認其
    執行逕行搜索符合法定程序，而被告對於此等搜索扣押程序
    雖無異議，但自警詢、偵訊乃至於本院審理時始終否認該等
    物品為伊所有，且該等物品在外觀上並無足資識別為被告所
    有之特徵，尚難僅因前述扣案之事實，逕認該等物品均係被
    告所有並擺放屋內，遑論證明該等機台有實際插電使用並對
    外營業之事實。
  (二)被告雖坦承有於98年11月19日與屋主李林寶蓮簽訂租賃契約
    ，並實際使用該屋，惟辯稱：承租目的是要與蔡恆凱合夥經
    營冷凍食品事業，後來合作不到10幾天，因為兩人理念不合
    ，便合意拆夥，伊因不甘提前解約會損失1 個月的房租，剛
    好陳信有說他是要作電腦維修，伊便將該屋轉租給陳信有使
    用等語，核與證人陳信有、蔡恆凱於本院審理時具結證述（
    本院卷第19頁反面至第20頁、第34頁反面至第35頁）相符，
    並有2 份房屋租賃契約書附卷可稽（偵字卷第22至35頁），
    其中證人陳信有於本院審理時具結所證，固與其於98年12月
    29日警詢時所言及於99年4 月29日偵訊時具結證述情節相反
    ，但其前揭於本院審理作證時有簽署結文，並明確坦承就99
    年4 月29日偵訊時具結證述部分涉犯偽證罪等語（本院卷第
    19頁反面），以偽證罪之法定本刑為「7 年以下有期徒刑」
    言之，若非真心坦承，實無庸特別到院作證並推翻先前證言
    ，堪認其於本院審理時所言較可採信。況查被告於98年12月
    29日警詢及99年4 月29日偵訊時固均證稱係以月薪1 萬元受
    雇於被告，惟其於99年2 月9 日偵訊時亦係以證人身分具結
    作證，但其此次所證則與其於本院審理時所言相符，亦即其
    除有證詞前後反覆之情形外，亦非係至本院審理時始首次坦
    承有向被告承租房屋之事實，其既有先後證詞反覆之情形，
    則其證言之證據力當應有所降低，另其既非係至本院審理時
    始首次坦承有向被告承租房屋之事實，當亦可排除係案經起
    訴後始與被告配合杜撰證詞之可能性。從而，被告前揭所辯
    ，顯非全然無稽。
  (三)證人郭吉行及黃光毅雖均曾於偵訊時具結作證，惟依其證詞
    （偵字卷第93至95、135 至136 頁），可知當時沒有聽到電
    玩聲，也沒有聽到人聲，後門是關的，伊等從後門旁邊的氣
    窗看進去，屋內是亮燈著，有看到整牌的電動遊戲機台及空
    椅子，但沒有看到人，進入後沒有在機台內扣到現金，另證
    人黃光毅於本院審理時更具結證稱：伊當日前往該處執行搜
    索期間，並沒有發現屋內有人員騷動或搜刮現金的情形等語
    （本院卷第37頁反面至第38頁），此外復無其他證據證明在
    警方進入系爭房屋前，確有賭客在內把玩機台對賭或開分員
    在內負責開分或兌付賭金給賭客等事實，自難僅因當時屋內
    燈光亮著，逕認有經營電子遊戲場業或賭博之事實，更遑論
    與被告有關。
  (四)證人李林寶蓮固曾於警詢及偵訊時作證，但依其證言（偵字
    卷第12、106 至107 頁），至多僅能證明其曾出租房屋予被
    告，而無法證明查獲當時之房屋確係被告使用中或屋內機台
    為被告所有之事實，自難據為被告不利之認定依據。又行動
    電話0000000000號99年12月29日之雙向通聯記錄（偵字卷第
    99至104 頁）固顯示陳信有之0000000000門號曾於99年12月
    29日19時34分、21時10分、21時13分許與0000000000門號通
    聯，且該門號申請人為被告，惟此至多僅能兩人在陳信有前
    往警局前有3 次通聯紀錄，而無法證明其通話內容，參以本
    案員警係會同屋主李林寶蓮執行搜索，且無證據證明扣案物
    品外觀上有顯示為陳信有所有之特徵，衡情當然無法直接通
    知陳信有到案說明，而係經由李林寶蓮聯絡被告至所說明，
    倘被告確有將該房屋轉租予陳信有使用，則被告在瞭解本案
    查獲始末後，乃即打電話聯絡陳信有，並請其直接先到警局
    說明，亦與常理無違，自難僅因兩人在陳信有前往警局製作
    筆錄前有3 次通聯紀錄，遽認被告有指使陳信有頂替之事實
    。另臺灣電力股份有限公司臺北西區營業處固於99年10月29
    日以D 北西字第09910008431 號函檢送系爭房屋自98年9 月
    至99年3 月之用電度數明細表（偵字卷第138 至139 頁），
    惟該明細表僅能證明該屋實際用電度數，無法反應係何人用
    電，且其計算電度係2 個月計算1 次，以被告於承租後10餘
    日即將之轉租給陳信有，而陳信有租得後不到1 週即遭警搜
    索，前後不到2 個月，當難僅憑各次計費之用電度數，遽論
    該屋實際用電的情形為何，更遑論直接認定係被告所使用。
五、綜上所述，本案公訴人所提各項證據方法，均無法使本院形
    成被告確有起訴書所載未依電子遊戲場業管理條例辦理營利
    事業登記而經營電子遊戲場業罪、公然賭博罪及意圖營利提
    供賭博場所聚眾賭博罪等罪犯行之確信，此外，復查無其他
    積極證據，尚難僅憑現存各項證據，遽以前述各罪相繩，其
    被訴犯行既屬不能證明，應依法諭知無罪之判決。
六、按除簡式審判程序、簡易程序及第376 條第1 款（即最重本
    刑為3 年以下有期徒刑、拘役或專科罰金之罪）、第2 款（
    即刑法第320 條、第321 條之竊盜罪）所列之罪之案件外，
    第一審應行合議審判，刑事訴訟法第284 條之1 。本案被告
    被訴前述各罪，均屬前揭刑事訴訟法第376 條第1 款之罪，
    得由法官獨任審判，附此敘明。
據上論斷，應依刑事訴訟法第284 條之1 、第301 條第1 項，判
決如主文。
本件經檢察官簡志祥到庭執行職務。
中    華    民    國   100    年    2     月    25    日
                  刑事第十二庭  法  官  楊明佳
以上正本證明與原本無異。
如不服本判決應於收受送達後10日向本院提出上訴書狀，並應敘
述具體理由；其未敘述上訴理由者，應於上訴期間屆滿後20日內
向本院補提理由書（均須按他造當事人之人數附繕本）「切勿逕
送上級法院」。
                                書記官  林金良
中    華    民    國   100    年    2     月    25    日